【裁判字號】    99,司財管,39
【裁判日期】    990712
【裁判案由】    選任遺產管理人
【裁判全文】
臺灣士林地方法院民事裁定            99年度司財管字第39號
聲  請  人  丁○○
上列聲請人聲請選任被繼承人甲○○之遺產管理人事件，本院裁
定如下：
    主  文
選任財政部國有財產局臺灣北區辦事處為被繼承人甲○○之遺產
管理人。
准對被繼承人甲○○（男、民國43年7 月24日出生、身分證統一
編號：Ｚ000000000號、生前住臺北市○○區○○街53號2 樓，已
於民國94年1 月9 日死亡）之大陸地區以外繼承人為承認繼承之
公示催告。
被繼承人甲○○之大陸地區以外繼承人，應自前項公示催告最後
登載新聞紙之日起，壹年貳月內承認繼承。上述期限屆滿，無繼
承人承認繼承時，被繼承人甲○○之遺產，於清償債權並交付遺
贈物後，如有剩餘即歸屬國庫。
聲請程序費用由被繼承人甲○○遺產負擔。
    理  由
一、按先順序繼承人均拋棄其繼承權時，由次順序之繼承人繼承
    ，其次順序繼承人有無不明或第四順序之繼承人均拋棄其繼
    承權者，準用關於無人承認繼承之規定，民法第1176條第6
    項定有明文。次按繼承開始時，繼承人有無不明，而無親屬
    會議或親屬會議未於1 個月內選定遺產管理人者，利害關係
    人得聲請法院選任遺產管理人，並由法院依公示催告程序，
    定6 個月以上之期限，公告繼承人，命其於期限內承認繼承
    ，民法第1177條、第1178條第1 項、第2 項規定甚明。
二、本件聲請意旨略以：聲請人丁○○於82年間曾為案外人阮清
    廉之債權人即被繼承人甲○○，代位提存免為假扣押之擔保
    金，今聲請人為取回免假扣押擔保金新臺幣15萬元，然因甲
    ○○已於民國94年1 月9 日死亡，且所有繼承人均拋棄其繼
    承權，並報准法院核備在案，爰依民法1176條第6 項規定準
    用1178條第2 項之規定具狀聲請選任被繼承人甲○○之前妻
    李秋月為其遺產管理人，並提出被繼承人除戶謄本、拋棄繼
    承聲請狀影本、臺灣臺北地方法院82年度全字第3749號民事
    假扣押裁定影本、臺灣臺北地方法院82年度存字第5176號提
    存書影本、臺灣士林地方法院家事庭98年12月3 日士院木家
    真94年度繼字第328 號函等件為證。
三、經查，聲請人主張之上開事實，業據提出上述證據作為佐證
    ，並經本院依職權調閱94年度繼字第108 號、第285 號、第
    328 號拋棄繼承案卷查核無誤，堪信為真正。又本件被繼承
    人之法定各順位繼承人皆已拋棄繼承，亦未經親屬會議選定
    被繼承人之遺產管理人，聲請人為取回提存之反擔保金而以
    利害關係人聲請選任被繼承人之遺產管理人，核與上開規定
    並無不合，應予准許。又聲請人雖聲請指定被繼承人之前妻
    李秋月為其遺產管理人，惟李秋月於83年即與被繼承人離婚
    ，對於被繼承人財產狀況是否瞭解已有疑問，況選任遺產管
    理人屬非訟事件，法院自不受聲請人所為聲明之拘束，核先
    敘明。本院審酌被繼承人之女乙○○、丙○○既已拋棄繼承
    ，且其經本院通知皆未到庭表示意見，又被繼承人之父蔡水
    圳現年為84歲，年事已高，應無能力擔任被繼承人之遺產管
    理人，自不宜由渠等人擔任被繼承人之遺產管理人。至財政
    部國有財產局臺灣北區辦事處陳明其無意願擔任遺產管理人
    云云，然本院審認財政部國有財產局具有財產管理之專業能
    力，且具有相當之公信力，因認本件以選任財政部國有財產
    局臺灣北區辦事處擔任被繼承人甲○○之遺產管理人為宜，
    並依法為承認繼承之公示催告。
四、依非訟事件法第157條規定裁定如主文。
五、如不服本裁定，應於裁定送達後10日內，以書狀向本院提出
    抗告狀，並繳納抗告費新臺幣1,000 元。
中    華    民    國    99    年    7     月    12    日
                  家事庭司法事務官  王政揚

司法院資訊處製作；財團法人民間司法改革基金會備份。
